【裁判字號】    98,交聲,3982
【裁判日期】    990122
【裁判案由】    聲明異議
【裁判全文】
臺灣臺中地方法院交通事件裁定        98年度交聲字第3982號
原處分機關  交通部公路總局臺中區監理所臺中市監理站
異  議  人
即受處分人  甲○○
上列受處分人因違反道路交通管理處罰條例案件，對於交通部公
路總局臺中區監理所臺中市監理站中華民國98年10月16日所為之
裁決（裁監稽違字第裁61－C00000000號），聲明異議，本院裁
定如下：
    主    文
原處分撤銷。
    理    由
一、原處分機關交通部公路總局臺中區監理所臺中市監理站係以
    ：異議人即受處分人（以下逕稱受處分人）甲○○所有之車
    牌號碼MX2－226號重型機車於民國97年8月24日14時30分許
    ，在臺北縣板橋市縣○○道○段，因「在禁止臨時停車處所
    停車」之違規，為臺北縣政府警察局海山分局員警以其有違
    反道路交通管理處罰條例第56條第1項第1款規定之行為，掣
    開北縣警交字第C00000000號舉發通知單逕行舉發，受處分
    人未於應到案期限內到案，原處分機關遂依道路交通管理處
    罰條例第56條第1項第1款及違反道路交通管理事件統一裁罰
    基準及處理細則第41條、43條、44條規定，裁處受處分人罰
    鍰新臺幣（下同）1,200元，於法並無不合等語。
二、受處分人甲○○聲明異議意旨略以：原處分機關認定伊所有
    之系爭車輛於97年8月24日因停放於臺北縣縣民大道二段之
    禁止臨時停車處所，而有在禁止臨時停車處所停車之違規；
    惟伊當時係在美國UCLA暑期進修中，故不可能出現在該違規
    地點，且伊家人亦未前往該地點，爰依法聲明異議云云。
三、按行為人有道路交通管理處罰條例之情形者，應填製舉發違
    反道路交通管理事件通知單（以下簡稱通知單），並於被通
    知人欄予以勾記，其通知聯依下列規定辦理：‧‧‧四、逕
    行舉發者，應按已查明之資料填註車牌號碼、車輛種類、車
    主姓名或地址，並於通知單上方空白處加註逕行舉發之文字
    後，由舉發機關送達被通知人。本條例之處罰，受舉發違反
    道路交通管理事件之被通知人，認為受舉發之違規行為應歸
    責他人者，應於通知單記載之應到案日期前，檢附相關證據
    及足資辨識、通知應歸責人之證明文件，向處罰機關告知應
    歸責人，處罰機關應即另行通知應歸責人到案依法處理。逾
    期未依規定辦理者，仍依本條例各該違反條款規定處罰。又
    違反道路交通管理事件，行為人認為舉發之事實與違規情形
    相符者，得於接獲通知單後，親自或委託他人持該通知單，
    不經裁決向指定之處所，逕依裁罰基準執行並繳納罰鍰結案
    。違反道路交通管理事件統一裁罰基準及處理細則第11條第
    1項第4款、第36條、第48條第1項分別定有明文。再按違反
    道路交通管理事件統一裁罰標準及處理細則第44條第1項規
    定：違反道路交通管理事件行為人，未依規定自動繳納罰鍰
    ，或未依規定到案聽候裁決，處罰機關應於2個月內依標準
    表逕行裁決之。是受處分人應先收受「舉發違反道路交通管
    理事件通知單」之通知，始知悉應到案日期，否則受處分人
    即無從知悉應到案日期，主管機關未經合法送達逕行裁決，
    其裁決程序即非適法。
四、經查：本件受處分人甲○○所有之車牌號碼MX2－226號重型
    機車，於97年8月24日14時30分許，停放在臺北縣板橋市縣
    ○○道○段，因「在禁止臨時停車處所停車」之違規，為舉
    發機關即臺北縣政府警察局海山分局員警拍照後掣單逕行舉
    發，有違規查詢報表1紙及採證照片2幀在卷可稽。是依前揭
    說明所示，本件既係經舉發機關逕行舉發，舉發機關即應按
    已查明之資料填註車牌號碼、車輛種類、車主姓名及地址，
    並於通知單上方空白處加註逕行之文字後，由舉發機關送達
    被通知人；惟查，本件舉發經本院函請舉發機關檢送舉發通
    知單暨送達證書到院，臺北縣政府警察局海山分局以98年12
    月8日北縣警海交裁字第0980051003號函覆稱：「‧‧‧舉
    發通知單C00000000號存根聯已遺失，檢送違規採證照片2幀
    、交辦單影本、領車人駕、行照影本、拖吊場領結卡影本」
    等語，暨上開函文經舉發機關副知原處分機關，原處分機關
    即交通部公路總局臺中區監理所臺中市監理站另以98年12月
    16日中監中字第0980060129號函覆本院以：「本站僅依警方
    傳輸之違規紀錄列管、裁處，並無移送聯‧‧‧」云云等函
    覆內容，可知舉發機關與原處分機關均無從提出舉發通知單
    、送達證書以資證明本件舉發暨送達情形，是本件違反道路
    交通管理事件是否業經舉發機關依法掣單逕行舉發，並踐行
    送達程序，均已無從查證，則本件舉發程序是否完備，即有
    疑義，原處分機關未為詳查，即逕依道路交通管處罰條例第
    56條第1項第1款及違反道路交通管理事件統一裁罰基準表之
    規定，裁處異議人1,200元，其裁決程序即難謂適法，原處
    分應予撤銷，發回原處分機關，另為適法之處理。
五、據上論斷，應依道路交通管理處罰條例第87條第2項、道路
    交通案件處理辦法第20條，裁定如主文。
中    華    民    國    99    年    1     月    22    日
                  交通法庭  法  官  陳思成
上正本證明與原本無異。
如不服本裁定，應於送達後五日內，向本院提出抗告狀。
                            書記官  吳詩琳
中    華    民    國    99    年    1     月    22    日

司法院資訊處製作；財團法人民間司法改革基金會備份。
